臺灣臺南地方法院刑事判決　　　　　　　 96年度易字第188號
公　訴　人　臺灣臺南地方法院檢察署檢察官
被　　　告　乙○○
上列被告因詐欺案件，經檢察官提起公訴（95年度偵字第16087
號、96年度偵字第1223號）以及併案審理（96年度偵字第4516號
），本院判決如下：
    主  文
乙○○無罪。
    理  由
一、起訴意旨略以：被告乙○○能預見提供金融機關帳戶之存摺
    及提款卡供他人使用，常與財產犯罪之需要密切相關，且犯
    罪集團取得他人存摺之目的，在於取得贓款及掩飾犯行不易
    遭人追查，又其對於提供帳戶，雖無引發他人萌生犯罪之確
    信，但仍以縱若有人持以犯罪，亦不違反其幫助犯罪之本意
    ，而於民國（下同）95年6月間，在不詳地點，將其子丙○○所有之第一商業銀行佳里分行（下稱第一銀行）
    00000000000號帳戶及玉山商業銀行佳里分行（下稱玉山銀
    行）0000000000000號帳戶之存摺、提款卡及印章交付予姓
    名年籍不詳之人士，嗣該不詳姓名人士及其所屬之詐騙集團
    ，即共同基於意圖為自己不法所有之犯意聯絡，先於95年6
    月23日下午2時50分許，撥打電話予陳淑琴，並佯裝係其友
    人「國維」，且稱：「我急需用錢」等語，致使陳淑琴陷於
    錯誤，並交代其友蔡富娟、周蔚芷於同日下午3時許，先後
    匯款新台幣（下同）3萬元入丙○○之前揭第一銀行帳戶內
    ；又於同年7月4日撥打電話向丁○○佯稱係其友人「許曉瑩
    」，且稱：「我急需用錢」等語，致丁○○陷於錯誤，遂於
    同日匯款3萬元至丙○○上開玉山銀行帳戶內，因認被告涉
    犯刑法第30條第1項、第339條第1項之幫助詐欺罪嫌。
二、按犯罪事實應依證據認定之，無證據不得認定其犯罪事實，
    又不能證明被告犯罪者，即應諭知無罪之判決，此刑事訴訟
    法第154條第2項、第301條第1項分別定有明文。次按刑事訴
    訟法第161條第1項規定檢察官就被告犯罪事實，應負舉證責
    任，並指出證明之方法，故檢察官對於起訴之犯罪事實，應
    負提出證據及說服之實質舉證責任，倘其所提出之證據，不
    足為被告有罪之積極證明，或其闡明之證明方法，無從說服
    法官以形成被告有罪之心證，基於無罪推定之原則，自應為
    被告無罪判決之諭知，此最高法院92年台上字第128號判例
    意旨可資參照。
三、本件檢察官認被告涉有幫助詐欺罪嫌，無非以被告部分之供
    述、告訴人陳淑琴、丁○○之指述、證人周蔚芷、蔡富娟、
    丙○○之證述、以及第一銀行、玉山銀行之帳戶申辦人資料
    、交易明細、自動櫃員機匯款單4紙等作為主要依據。然訊
    據被告對於其子丙○○所有之第一銀行及玉山銀行之帳戶存
    摺、提款卡、印章等，均交由其保管一事固均未爭執，然堅
    決否認有何故意將前開二帳戶之存摺、提款卡、印章交付予
    詐騙集團用以詐騙陳淑琴、丁○○使用，辯稱：前開二帳戶
    之存摺、提款卡、印章均係其於95年6、7月間不慎遺失，因
    其當時頭受傷，故遺失之確切時間、地點均不確定，但遺失
    之物品尚包括其本人以及丙○○之身份證、其本人之郵局存
    摺、提款卡、戶口名簿，因該些重要文件伊都一起放在一個
    公文紙袋中，可能係於95年6、7月間，因欲辦理土地過戶或
    借錢等事宜時，將該紙袋攜出才一起遺失。其一發現遺失，
    先去補發自己之身份證以及郵局之存摺等物，因認為丙○○
    帳戶沒錢，故未馬上掛失，之後告知丙○○遺失，丙○○才
    去拍照、補發身分證，最後要去補發郵局存摺時，經郵局人
    員告知已被列為警示帳戶，不能補發提款卡，故才去報案。
    以及丙○○因罹患鼻咽癌，怕其遺忘密碼，故用標籤把密碼
    寫在上面黏在提款卡上，事後其先去辦理補發身份證等語。
四、故本件就丙○○所有如起訴書所載之第一銀行、玉山銀行之
    存摺係丙○○所有，並於93年間起交由被告保管；以及陳淑
    琴、丁○○二人，有於起訴書所載之時間接到詐騙集團之電
    話詐騙後，由周蔚芷、蔡富娟、丁○○等人於起訴書所載之
    時間分別匯款至丙○○前開二帳戶內等情，兩造均不爭執，
    核與告訴人陳淑琴、丁○○之指述、以及證人周蔚芷、蔡富
    娟、丙○○等人之證述大致相符。此外，並有第一銀行、玉
    山銀行之帳戶申辦人資料、交易明細、自動櫃員機匯款單4
    紙等資料在卷可稽，應堪信為真實，故本件主要應查證審酌
    者，乃被告之子丙○○前開第一銀行及玉山銀行之帳戶存摺
    、提款卡等究係如被告所辯稱係於不詳時、地遺失？或係如
    檢察官所指稱係於不詳時、地基於幫助詐欺之犯意而交付予
    詐騙集團份子使用？
五、經查：
  (一)被告以及丙○○二人之身分證分別曾於95年6月28日、以及95
    年7月3日申請補發，此有被告以及丙○○之身分證影本各1份
    在卷可稽（分別附於95年度核交字第2005號偵查卷第15 頁、
    以及南縣佳警偵字第0951001000號警卷第20頁）。
  (二)而被告曾於95年7月3日、丙○○曾於95年7月5日分別向臺南
    七股郵局以遺失存簿為由申請「補發存摺」、並「更換印鑑
    」等情，此亦有本院於96年3月29日、及96年5月23日收狀之
    七股郵局函各1份及附件七股郵局儲金簿掛失止付申請書2份
    以及申請變更印鑑資料2件在卷可稽。
  (三)被告於95年7月6日確實有向臺南縣七股鄉戶政事務所申請戶
    籍謄本，此有該所96年3月14日南縣七戶字第0960000338號
    函1份及附件戶籍謄本申請書3份在卷可稽。
  (四)而被告確曾於95年6月5日因分割取得臺南縣七股鄉○○段之
    土地後，於同年7月17日再將土地以買賣過戶予案外人黃信
    堯等情，亦有土地謄本、以及臺南縣佳里地政事務所之土地
    異動索引表、不動產買賣契約書等在卷可稽（附於95年度核
    交字第2005號偵查卷第6至14頁）。
  (五)又被告於95年7月5日曾偕丙○○一同前往佳里分局竹橋派出
    所申報存摺、提款卡遺失等情，要求警方受理並開具遺失證
    明，然因丙○○前開二帳戶已通報列為警示帳戶，無法開具
    遺失證明，故被告隔日即95年7月6日又再度前往，要求一定
    要列載於工作紀錄簿內作為證明等情，此經證人即佳里分局
    竹橋派出所受理員警陳憲政於本院審理時結證屬實，並有該
    派出所工作紀錄簿以及職務報告各1份在卷可稽（南縣佳警
    偵字第0951001000號警卷第28至29頁）。至被告因當日報案
    未取得任何證明，害怕遭警吃案，於隔日再度前往警局要求
    登載於工作紀錄簿內，此並非有何違背情理之舉措，故亦難
    以此做為被告不利之認定。
  (六)故被告辯稱其於95年6、7月間因辦理土地過戶買賣，故常將
    裝有自己及丙○○之身分證、郵局存摺（連印章、提款卡）
    、戶籍謄本、丙○○玉山銀行之帳戶存摺（連印章、提款卡
    ）等重要文件之公文紙袋攜出攜入，故於不詳時、地不慎遺
    失，而後其先陸續去補發身份證、郵局存摺及戶籍謄本，繼
    之由丙○○先後前往拍照、補發身份證及郵局存摺，然因無
    法補發提款卡始報案等情，顯與事證相符，自應堪予採信。
  (七)此外，被告曾於95年6月29日曾因頭部外傷併皮下血腫，輕
    微腦震盪而至佳里綜合醫院急診診治，此亦有該院診斷證明
    書1份在卷可稽（正本附於96年度核交字第280號偵查卷第8
    頁），故被告辯稱其於6月底間因頭部受傷，神智不太清醒
    ，故確切遺失之時間、地點等均記不清楚等情，亦非全屬虛
    構。
  (八)此外，被告辯稱是因其子丙○○罹患鼻咽癌，故將上開二帳
    戶之存摺、印章、提款卡均交其保管，而上開提款卡之密碼
    是丙○○怕其遺忘，故用標籤寫好密碼黏在提款卡上等情，
    亦經證人丙○○於本院審理時具結後證述屬實（本院96年8
    月30日審理筆錄參見），應堪信為真實。
  (九)衡諸一般販賣或出租帳戶犯罪型態之經驗法則，被告倘果蓄
    意要將丙○○之上開二帳戶存摺、提款卡、密碼交付予詐騙
    集團使用，事後還刻意謊報遺失掩飾犯行，其斷無可能大費
    周章地連自己之身分證、郵局存摺、戶籍謄本，以及丙○○
    之身分證均一併申請補發，並均重新申請變更印鑑，此乃不
    合情理之處。況且，被告自95年6月28日起知悉遺失而陸續
    補辦證件、至95年7月5日向警報案之時間尚屬緊接，並無任
    何故意拖延、或欲使詐騙集團得長期使用上開帳戶用以詐欺
    民眾之可能。
  (十)再者，丙○○系爭玉山銀行之帳戶，自94年5月25日後至95
    年6月27日前，此1年多時間均無使用交易之紀錄，且94年5
    月25日時之餘額為20元，此亦有該行96年3月14日函及附件
    帳戶全部歷史交易明細表各1份在卷可稽，故被告辯稱一開
    始知悉遺失帳戶時因認為該帳戶內並無金錢，故未立即報警
    、掛失，亦非全屬無據，而不可採信。
六、綜上所述，被告自警詢、偵訊、乃至本院審理中，既均堅決
    否認有何故意將丙○○之第一銀行及玉山銀行帳戶之存摺、
    印章、提款卡及密碼交付予詐騙集團使用以詐騙陳淑琴、丁○○之犯行，而本件亦查無任何其他積極具體之事證足以證
    明被告保管中之丙○○之第一銀行及玉山銀行帳戶之存摺、
    印章、提款卡及密碼並非遺失，而是基於幫助詐欺之犯行，
    故意交付予詐騙集團使用。其檢察官之證明自難謂已達一般
    人可確信其為真實亦即已超越合理懷疑之程度。故本件被告
    之行為既屬不能證明，依前開法律規定及判例意旨，自應依
    法諭知被告無罪之判決。
七、併辦意旨略以：被告乙○○於民國95年6月間某日，在不詳
    地點，將其子丙○○所有之玉山銀行佳里分行帳號
    0000000000000號帳戶存摺、提款卡及密碼，交付與不詳之
    人，嗣上開帳戶為不詳詐騙集團所利用，於95年6月30日，
    向黃羽慈詐騙，致使黃羽慈陷於錯誤，而匯款新台幣1萬元
    至上開乙○○所提供之帳戶內，因認與前開起訴部分為同一
    事實，請求併案審理。然本件被告既經本院以犯罪無法證明
    而諭知無罪之判決，與上開移送併辦部分，不生裁判上或實
    質上之一罪關係，自亦無從予以審理，此部分應退回檢察官
    另為適法之處理，附此敘明。
八、據上論斷，應依刑事訴訟法第301條第1項，判決如主文。
本案經檢察官甲○○到庭執行職務
中　　華　　民　　國　　96　　年　　9 　　月　　13　　日
　　　　　　　　　刑事第十庭  審判長法　官  陳欽賢
                                    法  官  陳賢德
                                    法  官　林臻嫺
以上正本證明與原本無異。
如不服本判決應於收受本判決後10日內向本院提出上訴書狀，並
應敘述具體理由。如未敘述上訴理由者，應於上訴期間屆滿後20
日內向本院補提理由書狀（均須按他造當事人之人數附繕本）「
切勿逕送上級法院」。
　　　　　　　　　　　　　　　　  　書記官  許悉愛
中　　華　　民　　國　　96　　年　　9　　月　　14　　日
